臺灣臺南地方法院民事裁定
110年度消債更字第278號
債  務  人  黃高彬

代  理  人  周于舜律師
上列當事人因消費者債務清理事件聲請更生，本院裁定如下：
    主  文
聲請人甲○○自民國111年4月11日下午5時起開始更生程序，並命
司法事務官進行本件更生程序。
    理  由
一、按債務人不能清償債務或有不能清償之虞者，且無擔保或無
    優 先權之本金及利息債務總額未逾新臺幣（下同）1,200萬
    元者，於法院裁定開始清算程序或宣告破產前，得向法院聲
    請更生。債務人對於金融機構負債務者，在聲請更生或清算
    前，應向最大債權金融機構請求協商債務清償方案，或向其
    住、居所地之法院或鄉、鎮、市、區調解委員會聲請債務清
    理之調解。債務人為前項請求或聲請，應以書面為之，並提
    出財產及收入狀況說明書、債權人及債務人清冊，及按債權
    人之人數提出繕本或影本。法院開始更生程序之裁定，應載
    明其年、月、日、時，並即時發生效力。法院裁定開始更生
    程序後，得命司法事務官進行更生程序。消費者債務清理條
    例（下稱消債條例）第3條、第42條第1項、第151條第1、2
    項、第45條第1項、第16條第1項前段分別定有明文。
二、聲請意旨略以：聲請人目前從事工地臨時工，進行大樓工地
    地板磨平及粉光，工作時間、地點由工頭安排，平均月收入
    約23,000元，另須扶養母親黃林玉枝，前為未成年子女支付
    學費、家庭生活開銷等，而積欠無擔保或無優先權之債務約
    762,356元，前於民國110年7月29日向本院申請債務清理前
    置調解而調解不成立，有不能清償債務之情事，爰依消債條
    例之規定聲請更生等語。
三、經查：
  (一)聲請人為一般消費者，並未從事營業，核屬消債條例所定
       5年内未從事營業活動之消費者，且前未曾經法院宣告清
      算程序或宣告破產，亦未曾依消費者債務清理條例或破產
      法之規定而受刑之宣告等情，有聲請人所提出之切結書、
      全國財產稅總歸戶財產查詢清單、108、109年度綜合所得
      稅各類所得資料清單、勞工保險被保險人投保資料表等件
      為證（見本院卷第31至40頁），並有本院民事紀錄科查詢
      表、臺灣高等法院被告前案紀錄表在卷足憑(見本院卷第4
      7、49頁）。另聲請人前向本院聲請債務清理之調解而調
      解不成立，業經本院依職權調取本院110年度南司消債調
      字第414號卷（下稱調解卷）核閱無訛，堪認聲請人於提
      起本件更生聲請前，已踐行前置調解程序而調解不成立。
      又聲請人積欠⑴中國信託商業銀行股份有限公司（下稱中
      國信託銀行）931,926元（本金198,895元、利息604,193
      元、違約金128,338元、費用500元）、⑵國泰世華商業銀
      行股份有限公司157,749元（本金36,139元、利息121,206
      元、費用404元）、⑶聯邦商業銀行股份有限公司598,381
      元（本金133,690元、利息462,346元、違約金600元、費
      用1,745元）、⑷遠東國際商業銀行股份有限公司269,708
      元（本金57,080元、利息202,739元、違約金9,889元）、
      ⑸凱基商業銀行股份有限公司584,881元（本金130,298元
      、利息453,455元、費用1,128元）、⑹富邦資產管理股份
      有限公司239,014元（本金48,750元、利息172,507元、違
      約金17,251元、費用506元），合計其所積欠之無擔保或
      無優先權之本金及利息債務總額為2,621,298元（違約金
      、費用不計），有聲請人之財團法人金融聯合徵信中心查
      詢當事人綜合信用報告回覆書、上開債權人之陳報狀、債
      權人清冊在卷可稽（見調解卷第63至101頁、本院卷第21
      至26、41至43頁），是聲請人無擔保及無優先權之本金及
      利息債務額尚未逾1,200萬元。
  (二)聲請人主張其目前從事工地臨時工，每月薪資約23,000元
      等情，業據其提出切結書為憑（見本院卷第37頁）。又聲
      請人除於民國110年7月領取中央補助之疫情擴大急難紓困
      專案10,000元外，未領有其他勞工保險、國民年金保險各
      項年金給付及社會福利補助，此有勞動部勞工保險局函、
      臺南市政府社會局函在卷為憑（見本院卷第103至107頁）
      ，另查無聲請人有其他財產及所得資料，此有全國財產稅
      總歸戶財產查詢清單、108、109年度綜合所得稅各類所得
      資料清單、108、109年度稅務電子閘門財產所得調件明細
      在卷可參（見本院卷第31至35、99、101頁），並參酌聲
      請人最後投保勞工保險之投保薪資為23,100元，與聲請人
      主張目前之每月薪資大致相符，基此，爰以每月收入23,0
      00元作為聲請人償債能力之計算基礎。
  (三)按債務人必要生活費用，以最近一年衛生福利部或直轄市
      政府所公告當地區每人每月最低生活費1.2倍定之。受扶
      養者之必要生活費用，準用第一項規定計算基準數額，並
      依債務人依法應負擔扶養義務之比例認定之。消債條例第
      64條之2第1項、第2項定有明文。債務人聲請更生或清算
      時所提財產及收入狀況說明書，其表明每月必要支出之數
      額，與消債條例第64條之2第1項、第2項規定之認定標準
      相符者，毋庸記載原因、種類及提出證明文件，亦為消債
      條例施行細則第21之1條第3項所明定。是以聲請人戶籍地
      之臺南市111年度每人每月最低生活費14,230元之1.2倍計
      算，債務人每月必要生活費用即應以17,076元(計算式：1
      4,230元×l.2＝17,076元，元以下四捨五入）為認定基準；
      又聲請人之母黃林玉枝為39年生，108、109年度分別有所
      得1,781元、1,734元、名下有房屋1筆、土地3筆，財產總
      額為1,983,250元，現領有國民年金保險老年年金給付每
      月104元、中低收入老人生活津貼每月7,759元等情，有黃
      林玉枝之戶籍資料、全國財產稅總歸戶財產清單查詢、10
      8、109年度綜合所得稅各類所得資料清單、108、109年度
      稅務電子閘門財產所得調件明細、勞動部勞工保險局、臺
      南市政府社會局回函在卷可參（見本院卷第77至83、91至
      97、103至107頁），衡酌黃林玉枝上開收入、財產狀況，
      尚難認有不能維持生活之情形，應無受聲請人扶養之必要
      。是以，聲請人每月必要支出應為17,076元。
  (四)最大債權金融機構中國信託銀行於前置調解時提供聲請人
      以本金556,506元、分126期、年利率百分之5、每月償還5
      ,687元之清償分案；富邦資產管理股份有限公司具狀陳稱
      願提供聲請人以239,014元、分180期、0利率、第1至179
      期每期償還1,330元、第180期償還944元之清償方案，有
      各債權人上開陳報狀附卷可憑。合計上開債權人所願提供
      之分期清償方案月付金額，已達7,017元（每期繳款金額
      不同者，以期數較多者計），而聲請人每月收入為23,000
      元，扣除其每月必要支出17,076元後，僅餘5,924元，顯
      已無法負擔上開債權人所提供之分期清償方案，此外，聲
      請人查無其他財產可供清償，是本院衡酌聲請人上開收入
      、財產狀況及所負債務金額，足認聲請人確有不能清償債
      務之情事。
四、綜上所述，聲請人僅係一般消費者，並未從事營業，有不能
    清償債務之情形，復未經本院裁定開始更生程序或許可和解
    或宣告破產，又無消債條例第6條第3項、第46條各款所定法
    院應駁回更生聲請之事由存在，聲請人聲請更生，應屬有據
    。
五、末按，法院裁定開始更生或清算程序後，得命司法事務官進
    行更生或清算程序，必要時得選任律師、會計師或其他適當
    之自然人或法人一人為監督人或管理人，消費者債務清理條
    例第16條第1項定有明文。本件既經本院裁定開始更生程序
    ，爰併依前開規定，命司法事務官進行更生程序。
中　　華　　民　　國　　111 　年　　4 　　月　　11　　日
                  民事消債法庭  法　官　張玉萱
以上正本係照原本作成。
本件裁定不得抗告。
本裁定已於民國111年4月11日下午5時公告。
中　　華　　民　　國　　111 　年　　4 　　月　　11　　日
                              書記官  鄭伊汝
                              

不得抗告